臺灣臺南地方法院刑事判決
111年度金訴字第860號
公  訴  人  臺灣臺南地方檢察署檢察官
被      告  蔡侑庭





上列被告因違反洗錢防制法等案件，經檢察官提起公訴（111年
度偵字第9630號），本院判決如下：
    主  文
本件公訴不受理。
    理  由
一、公訴意旨略以：被告蔡侑庭於民國109年9月5日2時41分許起
    ，以暱稱「言之有理」臉書帳號，向温嘉慧佯稱：有賺錢管
    道，最低門檻須匯款新臺幣（下同）3萬元至指定帳戶等語
    ，致温嘉慧陷於錯誤，依指示匯款3萬元至陳彥云名下帳號0
    000000000000號合作金庫商業銀行帳戶（此部分犯行業據臺
    灣橋頭地方檢察署以111年度偵字第7378號提起公訴）。嗣
    又佯稱：每三日匯款3000元至指定帳戶，至3萬元時，款項
    會還回來，並有額外利息2000元等語，温嘉慧再陷於錯誤，
    依指示陸續匯款，其中一筆1萬3000元之款項係於同年10月1
    6日22時49分許，匯至不知情友人林瑞興（所涉犯行另為不
    起訴處分）名下帳號808–0000000000000000號玉山商業銀行
    帳戶（下稱本案帳戶）。林瑞興隨後於同日11時58分許，在
    臺南市永康區某統一超商，提領現金3萬元後，交予蔡侑庭
    ，而製造資金流向斷點，以掩飾、隱匿詐騙所得之去向與所
    在。因認被告所為，係犯刑法第339條第1項詐欺取財、洗錢
    防制法第14條第1項洗錢罪嫌等語。
二、按同一案件繫屬於有管轄權之數法院者，由繫屬在先之法院
    審判之，刑事訴訟法第8條前段定有明文。又依第8條之規定
    不得為審判者，應諭知不受理之判決，同法第303條第7款亦
    有明定。且所謂「同一案件」，乃指前後案件之被告及犯罪
    事實俱相同者而言，既經合法提起公訴或自訴發生訴訟繫屬
    ，即成為法院審判之對象，而須依刑事訴訟程序，以裁判確
    定其具體刑罰權之有無及範圍，自不容許重複起訴，檢察官
    就同一事實無論其為先後兩次起訴或在一個起訴書內重複追
    訴，法院均應依刑事訴訟法第303條第2款或第7款就重行起
    訴之同一事實部分諭知不受理之判決，以免法院對僅有同一
    刑罰權之案件，先後為重複之裁判，或更使被告遭受二重處
    罰之危險，此為刑事訴訟法上「一事不再理原則」。而所稱
    「同一案件」包含事實上及法律上同一案件，舉凡自然行為
    事實相同、基本社會事實相同（例如加重結果犯、加重條件
    犯等）、實質上一罪（例如吸收犯、接續犯、集合犯、結合
    犯等）、裁判上一罪（例如想像競合犯等）之案件皆屬之（
    最高法院60年度台非字第77號刑事判決意旨參照）。又詐欺
    取財罪係為保護個人之財產法益而設，行為人罪數之計算，
    應依遭受詐欺之被害人人數計算。復衡以受詐騙之人未必僅
    有一次匯款紀錄，而在同一次遭受詐騙過程中，亦有單一被
    害人將一個或多個帳戶內之款項，分散轉帳匯款入詐欺正犯
    指示之多個帳戶，或先後一日、多日一再匯款至同一帳戶者
    。是以同一被害人雖有數次交款行為，惟此係各詐欺取財行
    為，使被害人分次交付財物之結果，應只成立一加重詐欺取
    財罪。
三、經查：
　㈠被告詐欺温嘉慧之犯行，前經臺灣橋頭地方檢察署檢察官提
    起公訴（111年度偵字第7378號），意旨略以：「被告與陳
    彥云共同意圖為自己不法所有，基於詐欺、洗錢之犯意聯絡，
    由被告於109年9月5日2時41分許，以暱稱『言之有理』臉書帳
    號，向温嘉慧謊稱有賺錢管道，最低門檻須匯款3萬元至指
    定帳戶云云，致温嘉慧陷於錯誤，遂於109年10月2日1時46
    分許，在桃園市○○區○○路○段000號，以網路轉帳3萬元至上
    開合庫銀行灣內分行帳戶。陳彥云旋依被告指示，於同日2
    時49分、2時50分許，在高雄市統一超商欣重文門市，提領
    現金2萬元、1萬元（合計3萬元）後交予被告，而製造資金
    流向斷點，以掩飾、隱匿詐騙所得之去向與所在」，並於11
    1年8月23日由臺灣橋頭地方法院以111年度審金訴字第271號
    繫屬在案（下稱前案）等情，有臺灣高等法院被告前案紀錄
    表及上開前案起訴書、臺灣橋頭地方法院111年度審金訴字
    第271號案卷面繫屬日期暨臺灣橋頭地方檢察署111年8月23
    日橋檢和出111偵7378字第1119035356號函各1件附卷可稽（
    本院卷第41、91至94、109至110頁）。
　㈡被告所涉本案犯行，與前案之被害人為同一人（温嘉慧），
    亦即被告向被害人佯稱匯款至指定帳戶即可賺錢云云，致被
    害人陷於錯誤，被害人遂自109年10月2日起，多次匯款至被
    告指定之各帳戶內，此經被害人於警詢指訴綦詳（警卷第33
    至35頁），並有相關交易明細在卷可考（警卷第59至63、84
    頁），由此可知，本案與前案之被害人同一，侵害相同之財
    產法益，且受詐欺之緣由與方式無異，僅受指示接續於不同
    時間匯款至不同金融帳戶，由不同之人提領轉交，依上揭說
    明，為實質上一罪之接續犯關係，核屬同一案件，已為前案
    起訴效力所及，不得再行起訴。而臺灣臺南地方檢察署檢察
    官提起本件公訴，於111年9月23日繫屬於本院，有臺灣臺南
    地方檢察署111年9月23日南檢文正111偵9630字第111906757
    0號函暨其上本院收狀戳章日期印文存卷可考（本院卷第3頁
    ），是本院自屬繫屬在後之法院，復無刑事訴訟法第8條但
    書規定之例外情形，本院自不得審判；揆諸上開規定及說明
    ，本件爰不經言詞辯論，逕為公訴不受理之判決。
據上論斷，應依刑事訴訟法第303條第7款、第307條，判決如主
文。
本案經檢察官吳毓靈提起公訴，檢察官陳于文到庭執行職務。
中　　華　　民　　國　　111 　年　　10　　月　　18　　日
　　　　　　　　　　刑事第九庭  審判長法　官　蔡奇秀
                                      法　官　陳碧玉
                                      法　官　林欣玲
以上正本證明與原本無異。
如不服本判決應於收受本判決後20日內向本院提出上訴書狀，並
應敘述具體理由。其未敘述上訴理由者，應於上訴期間屆滿後20
日內向本院補提理由書狀（均須按他造當事人之人數附繕本）「
切勿逕送上級法院」。 
　　　　　　　　　　　　　　　　　     書記官　徐毓羚
中　　華　　民　　國　　111 　年　　10　　月　　24　　日